臺灣高等法院刑事裁定
110年度毒抗字第1598號
抗  告  人  
即  被  告  彭祈璇



上列抗告人即被告因違反毒品危害防制條例案件，不服臺灣新
竹地方法院110年度毒聲字第612號，中華民國110年10月15日
裁定，提起抗告，本院裁定如下：
    主  文
抗告駁回。
    理  由
一、原裁定意旨略以：抗告人即被告甲○○（下稱被告）基於施用
    第二級毒品之犯意，於民國108年1月27日凌晨3時許，在其
    位於新竹縣○○鄉○○路0段0巷00號3樓居所內，以玻璃球燒烤
    吸食煙霧之方式，施用第二級毒品甲基安非他命1次，嗣經
    警驗尿查獲。上開事實，業據被告於偵查中坦承不諱，且有
    詮昕科技股份有限公司報告日期108年2月27日濫用藥物尿液
    檢驗報告（編號：00000000）、新竹縣政府警察局毒品犯罪
    嫌疑人尿液採驗作業管制記錄（編號：東108013）在卷可稽
    ，足認被告犯行堪已認定。又被告前未曾有觀察、勒戒或強
    制戒治執行完畢之記錄，有本院被告前案紀錄表可憑，是被
    告為本件施用第二級毒品甲基安非他命之行為，檢察官已敘
    明不宜對被告為附命完成戒癮治療之緩起訴處分，則檢察官
    聲請將被告送觀察、勒戒，於法核無不合，爰依毒品危害防
    制條例第20條第1項、第3項，觀察勒戒處分執行條例第3條
    第1項之規定，裁定將被告送入勒戒處所觀察、勒戒等語。
二、抗告意旨略以：被告緩起訴最後一次並未收到通知要完成醫
    院最後驗尿，因而失去緩起訴執行完畢的權利。緩起訴期間
    被告有被驗到第二次尿液，然而第二次因被告不服檢察官的
    說詞然而被判刑2個月，而判刑2個月已易科罰金6萬元，早
    已執行完畢，為何緩起訴被撤銷，要被判勒戒？被告現況於
    每1、4、7、10月都要到警察局報到驗尿，對於檢察官聲請
    勒戒不滿云云。
三、按犯第10條之罪者，檢察官應聲請法院裁定，或少年法院（
    地方法院少年法庭）應先裁定，令被告或少年入勒戒處所觀
    察、勒戒，其期間不得逾2月；第20條第1項及第23條第2項
    之程序，於檢察官先依刑事訴訟法第253條之1第1項、第253
    條之2第1項第4款至第6款或第8款規定，為附條件之緩起訴
    處分時，或於少年法院（地方法院少年法庭）認以依少年事
    件處理法程序處理為適當時，不適用之，前項緩起訴處分，
    經撤銷者，檢察官應繼續偵查或起訴，109年1月15日修正公
    布，同年7月15日施行之毒品危害防制條例第20條第1項、第
    24條第1、2項分別定有明文。可知，施用毒品案件，被告經
    檢察官為緩起訴處分後，緩起訴經撤銷，檢察官應繼續偵查
    ，分別情形，聲請觀察、勒戒或起訴。
四、經查：
  ㈠被告甲○○於前開時、地施用第二級毒品甲基安非他命1次之犯
    行，業據被告於偵中坦承不諱（見108年毒偵字第316號卷第
    77頁反面），且被告為警採集尿液送檢驗，呈安非他命及甲
    基安非他命陽性反應，並有採尿同意書（尿液編號：東1080
    13)、新竹縣政府警察局毒品犯罪嫌疑人尿液採驗作業管制
    紀錄（檢體編號：東108013)、詮昕科技股份有限公司於108
    年2月27日所出具之濫用藥物尿液檢驗報告（原樣編號：東1
    08013)各1份在卷可稽（見108年度毒偵字第316號卷第30、6
    2、63頁），是被告施用第二級毒品甲基安非他命之犯行，
    應堪認定。
　㈡被告本次施用毒品案件，前經臺灣新竹地方檢察署檢察官以1
    08年度毒偵字第316號為附命完成戒癮治療之緩起訴處分確
    定，惟被告於緩起訴期間内，因有未完成緩起訴處分指定命
    令之執行及未按時參加戒癮治療門診，經臺灣新竹地方檢察
    署檢察官以109年度撤緩字第232號撤銷緩起訴處分，戒癮治
    療部分則由該署觀護人以108年度緩護療字第252號、108年
    度緩護命字第410號履行未完成結案確定等情，有上開緩起
    訴處分書、撤銷緩起訴處分書、本院被告前案紀錄表1份在
    卷可參，足徵被告並未完成「附命緩起訴」之戒癮治療。從
    而，被告既未曾受觀察、勒戒或強制戒治處分，揆諸前述說
    明，無論有無完成「戒癮治療」，皆難認得與觀察、勒戒或
    強制戒治已執行完畢之情形等同視之，即應依毒品危害防制
    條例第20條第1項之規定令被告入勒戒處所觀察、勒戒。是
    聲請人聲請將被告令入勒戒處所觀察、勒戒，於法並無不合
    ，應予准許。
　㈢被告雖執前詞提起抗告；然檢察官對於「初犯」及「3年後再
    犯」施用毒品案件，本得按照個案情形，依法裁量決定採行
    「緩起訴之戒癮治療」或「觀察、勒戒」，而是否給予施用
    毒品者為附命完成戒癮治療之緩起訴處分，係屬檢察官之職
    權，並非法院所得介入審酌，法院原則上應尊重檢察官職權
    之行使，僅就檢察官之判斷有違背法令、事實認定有誤或其
    他裁量重大明顯瑕疵等事項，予以有限之低密度審查。本件
    檢察官既認被告符合觀察、勒戒之要件，且於訊問被告後，
    經被告表示同意參加戒癮治療，即為被告轉介至臺大醫院新
    竹分院進行戒癮治療，並為附戒癮治療之緩起訴處分（見毒
    偵卷第77頁至第89頁）。查被告於緩起訴期間，多次未依規
    定至臺大醫院新竹分院接受戒癮治療，且於108年12月5日至
    地檢署報到採尿，尿液檢驗報告呈甲基安非他命陽性反應，
    經該署觀護人報請檢察官撤銷上開緩起訴處分，亦有108年
    度緩護療字第252號觀護卷宗可佐。被告所辯係因最後一次
    未收到通知驗尿，才失去緩起訴處分之權利云云，自不可採
    。又被告於108年12月5日至檢察署接受採尿，尿液檢驗報告
    呈甲基安非他命陽性反應，經檢察官偵查起訴，經臺灣新竹
    地方法院判處有期徒刑二月，有該院109年度竹簡字第342號
    判決乙份在卷可參，而本件係以被告未完成附戒癮治療處分
    為由，撤銷緩起訴處分後，由檢察官就被告於108年1月27日
    施用第二級毒品之犯行，聲請觀察、勒戒處分，並非就被告
    上開於108年12月5日所犯，經判決有期徒刑二月之案件，於
    易科罰金後，再聲請觀察、勒戒，被告將上開二案，混為一
    談，尚有誤會。
五、綜上所述，原裁定以被告施用第二級毒品甲基安非他命1次
    之犯行事證明確，且符合觀察、勒戒之要件，依毒品危害防
    制條例第20條第1項、第3項規定、觀察勒戒處分執行條例第
    3條第1項規定，裁定將被告送勒戒處所觀察、勒戒，核無違
    誤，被告仍執前詞提起抗告，並無理由，應予駁回。
據上論斷，應依刑事訴訟法第412條，裁定如主文。
中　　華　　民　　國　　110 　年　　11　　月　　25　　日
                  刑事第八庭  審判長法　官  陳世宗 
                                    法　官  呂寧莉 
                                    法　官  林呈樵    
以上正本證明與原本無異。
不得再抗告。
                                    書記官  蔡慧娟
中　　華　　民　　國　　110 　年　　11　　月　　25　　日